【裁判字號】    95,上訴,921
【裁判日期】    950627
【裁判案由】    毒品危害防制條例等
【裁判全文】
臺灣高等法院刑事判決                 95年度上訴字第921號
上  訴  人  臺灣板橋地方法院檢察署檢察官
上  訴  人
即  被  告  壬○○
                    （現羈押於臺灣臺北看守所中）
選任辯護人  馬在勤律師
被      告  丁○○
選任辯護人  曾郁榮律師
被      告  乙○○
指定辯護人  本院公設辯護人周君穎
上列上訴人因被告違反毒品危害防制條例等案件，不服臺灣板橋
地方法院94年度訴字第1499號中華民國95年1 月10日第一審判決
（起訴案號：臺灣板橋地方法院檢察署94年度偵字第8616號、94
年度偵字第8423號〈原審判決漏載後者偵查案號〉），提起上訴
，本院判決如下：
    主  文
原判決撤銷。
壬○○連續販賣第三級毒品，處有期徒刑伍年陸月；扣案之第三
級毒品愷他命瓶（毛重合計伍點柒公克）及盛裝上開愷他命之
外瓶只、行動電話壹具（內含門號為0000000000號之晶片卡壹
枚）均沒收；販賣第三級毒品所得財物新臺幣伍仟捌佰元均沒收
，如全部或一部不能沒收時，以其財產抵償之。又犯強盜罪而有
刑法第三百二十一條第三款、第四款之情形，處有期徒刑捌年。
應執行有期徒刑拾年肆月；扣案之第三級毒品愷他命瓶（毛
重合計伍點柒公克）及盛裝上開愷他命之外瓶只、行動電話壹
具（內含門號為0000000000號之晶片卡壹枚）均沒收；販賣第三
級毒品所得財物新臺幣伍仟捌佰元均沒收，如全部或一部不能沒
收時，以其財產抵償之。
丁○○、乙○○犯強盜罪而有刑法第三百二十一條第三款、第四
款之情形，各處有期徒刑捌年。
    事  實
一、壬○○明知愷他命（俗稱：Ｋ他命）為毒品危害防制條例第
    2 條第2 項第3 款所列之第三級毒品，不得販賣，詎其竟基
    於意圖營利而販賣第三級毒品愷他命（下稱愷他命）之概括
    犯意，自民國93年12月間起至94年2 月間止，以其所有門號
    0000000000號之行動電話作為聯絡工具，連續在其位於臺北
    縣中和市○○路593 號2 樓住家附近，以每公克新臺幣（下
    同）一千一百元之價格，販賣愷他命予郭家鈞二次；另自94
    年3 月間起至95年5 月11日前，以同一方式，以每公克一千
    二百元之價格，連續販賣愷他命予陳冠宏三次牟利。嗣於94
    年5 月11日上午11時45分許，復在臺北縣中和市○○路49號
    前，在郭家鈞所駕駛車牌號碼為GV－6586號之自用小客車上
    交付所販售之愷他命時，為警查當場查獲，並扣得愷他命三
    瓶（毛重合計5.7 公克）；再循線於同日中午12時50分許，
    在上開壬○○住處扣得前揭門號之行動電話一具（內含該門
    號之晶片卡一枚）。壬○○上開販賣第三級毒品愷他命予郭
    家鈞、陳冠宏所得之財物，合計為五千八百元（計算式為：
    1100元乘以2 加1200元乘以3 ；95年5 月11日為警查獲該次
    僅交付毒品，尚未取得價款，故該次無販賣所得）。
二、壬○○、乙○○（綽號小美）及丁○○（綽號小咪）等三人
    ，夥同另三名姓名年籍不詳之成年男子，基於意圖為自己不
    法所有之犯意聯絡，於94年1 月14日凌晨6 時許，由壬○○
    、足供為兇器使用之開山刀，丁○○、乙○○分持無證據證
    明具有殺傷力之長槍及手槍各一把、另一名成年男子持足供
    兇器使用之開山刀一把，六人分乘二部自用小客車，前往臺
    北縣板橋市○○路○ 段1 巷內歡樂ＫＴＶ旁一處賭場，至該
    處後，推由壬○○、乙○○、丁○○及上開持開山刀成年男
    子進入該賭場內，另兩名男子則在外接應，丁○○、乙○○
    進入該賭場後，即由二人中持長槍者對天花板射擊一槍，另
    壬○○即與另一名成年男子分持開山刀，喝令控制店內在場
    之庚○○、戊○○、己○○、辛○○及甲１（年籍詳卷）等
    人將身上財物交出，以上開強暴手段致使庚○○、戊○○、
    己○○、甲１等人不能抗拒，庚○○因而被迫交付現金八萬
    多元，戊○○交付現金二萬多元，己○○交付交付現金二萬
    五千元及戒指一只，辛○○交付現金五萬多元及機械錶一只
    ，甲１交付現金一萬五千元（起訴書誤載為二萬元）。壬○○、乙○○及丁○○等人在劫得上開款項後，隨即分別搭乘
    前開二部自用小客車離去。嗣經甲１報警處理並提供相關資
    料，始經警循線於94年5 月11日11時45分許，持搜索票在壬○○位於臺北縣中和市○○路593 號2 樓住處，當場查獲手
    錶二只，而查悉上情。
三、案經內政部警政署國道公路警察局報請臺灣板橋地方法院檢
    察署檢察官偵查起訴。
    理  由
壹、證據能力方面：
    本件被告、檢察官及辯護人於本院準備程序中均未就本案卷
    內證據資料之證據能力提出爭執，且迄於言詞辯論終結前，
    亦未就本院所調查之證據主張有刑事訴訟法第159 條第1 項
    不得為證據之情形，是應認已同意本案卷內證據資料均得作
    為本案證據，且經本院審酌後亦認為適當，是本案經調查之
    證據，均有證據能力，合此敘明。
貳、實體方面：
甲、認定犯罪事實所憑之證據及理由：
一、被告壬○○販賣第三級毒品部分：
(一)訊據被告壬○○固坦承其於前揭時、地與證人郭家鈞、陳冠
    宏一同在車牌號碼為GV－6586號之自用小客車上為警查獲，
    並經警方於車上起出上開愷他命三瓶（毛重合計5.7 公克）
    等事實，惟否認有何販賣第三級毒品愷他命之犯行，辯稱：
    伊雖然有施用愷他命，但並未販賣，案發當天係陳冠宏打電
    話要伊下去，車上起獲之愷他命三瓶亦非伊所有云云。
(二)惟查：
  (一)扣案之愷他命三瓶（毛重共計5.7 公克）係於94年5 月11日
    上午11時45分許，在臺北縣中和市○○路49號前證人郭家鈞
    所駕駛車牌號碼為GV－6586號之自用小客車上為警查獲，當
    時被告壬○○與證人郭家鈞、陳冠宏同在車內等情，業據被
    告壬○○坦承不諱，核與證人郭家鈞、陳冠宏於偵查、原審
    審理中所證相符；另上開愷他命經送臺灣尖端先進生技醫藥
    公司以氣相層析質譜儀 (GC/MS)方式鑑定結果，判定為愷他
    命反應陽性，亦即含有愷他命成分乙節，有該公司94年5 月
    25日檢測報告一紙附卷可稽（94年度偵字第8423號偵查卷第
    134 頁），是此部分之事實堪以認定，合先敘明。
  (二)證人郭家鈞於偵查中向檢察官具結後證稱：「（檢察官問：
    94年5 月11日上午11時45分許，你為何人在臺北縣中和市○○路49號前？）我開車載陳冠宏要去找壬○○，我們是要向
    壬○○買愷他命。（問：你向壬○○買過幾次毒品？）共三
    次，此次為第三次，第一次為93年12月許，地點為臺北縣中
    和市○○○路名我不清楚），但離此次被查獲地點不遠，第
    二次為94年2月許，地點也是在臺北縣中和市。（問：每次
    向壬○○買多少毒品？）我均是買一小瓶（多重我不知），
    一瓶價格為一千二百元。（問：你均如何與壬○○聯絡？）
    我均是先打他手機。（問：你當日要向壬○○買幾瓶？）買
    二克三瓶，當日是陳冠宏打手機予他。…當日被查獲之愷他
    命是壬○○丟到我車上的，並非我的，當時是壬○○一上車
    時把門關上警察便圍上來了。」等語（參見上開偵查卷第97
    、98頁）；另其於原審審理中證稱：「（辯護人問：何時開
    始使用？）去年12月（按即93年12月）。（辯護人問：愷他
    命都是向何人購買？）壬○○。（辯護人問：購買幾次？）
    兩次。（辯護人問：一次大概量多少，價錢為何？）一次一
    罐，一罐一千一百元。（辯護人問：你在今年五月十一日被
    警查獲的時候，當時找被告作什麼？）我當時與陳冠宏找壬○○買愷他命。（辯護人問：當初預計要買多少的量？）三
    罐，當初是陳冠宏與他聯絡的。…（辯護人問：車上查獲的
    三瓶愷他命是從何而來？）當時我載陳冠宏，要去向壬○○
    買愷他命，車上當時並沒有愷他命，後來壬○○上來之後，
    警察就衝過來了，然後就從車上找到三瓶愷他命。所以，應
    該是壬○○的。（辯護人問：為什麼你在警詢及偵查中說買
    愷他命一克是一千二，今天卻說一千一？）因為價錢不固定
    。（檢察官問：數量？價錢？）總共買兩次，一瓶，一千一
    、一千二左右。（檢察官問：第一次在什麼時候買？）我忘
    記了，但是地點是在中和。（檢察官問：第二次在何時買？
    量多少？）時間我不能確定。也是一瓶。…（審判長問：連
    同被查獲的當次，一共向被告買過幾次愷他命？）三次。查
    獲那次是第三次。」等語（參見原審94年10月11日審判筆錄
    ，原審卷第111至第115頁），就第一次購買之時間為93年12
    月間，連同查獲該次共計向被告壬○○購買三次，地點均位
    於臺北縣中和市一帶，購買方式為一次一瓶（罐）等重要細
    節，證人郭家鈞所述均先後相符，另價錢雖有些許出入，但
    其亦陳稱係因價錢不甚固定，是其所稱一瓶一千一百元至一
    千二百元不等，衡情亦符市場交易習慣，尚難以此逕認證人
    郭家鈞所述具有瑕疵。且依罪疑有利於被告之原則，應認被
    告販賣第三級毒品愷他命予郭家鈞之價格為一千一百元，足
    認被告壬○○販賣郭家鈞所得財物應為二千二百元。
  (三)證人陳冠宏於偵查中具結後向檢察官證稱：「（檢察官問：
    94年5 月11日上午11時45分許，你為何人在臺北縣中和市○○路49號前？）我要向壬○○買愷他命。…（問：你向壬○○買過幾次毒品？）四次。…均為愷他命。（問：前三次時
    、地為何？）日期我忘記了，但時間均為晚上6、7時許，我
    都先打電話予他，然後我再開車去他家拿。（問：價款為何
    ？）一克為一千二百元。…（問：你最早是何時開始向壬○○買愷他命？）自94年3 月許。（問：每次均買多少？）前
    三次均買一公克，只有此次因為要與郭家鈞同用，所以買二
    公克。」等語（參見上開偵查卷第95、96頁）；另其於原審
    審理中證稱：「（辯護人問：時間、地點？）不清楚。（辯
    護人問：數量、金額？）都是買一克一千二。…（辯護人問
    ：今年5 月11日你與郭家鈞兩個人為什麼要開車找壬○○，
    你們要做什麼？）向他購買愷他命。（辯護人問：你們是如
    何向被告蘇聯絡？）電話，是我與他聯絡的。…（辯護人問
    ：當時要買多少數量多少金額？）三克，四千元。（檢察官
    問：你總共向壬○○買幾次？）三到四次。（檢察官問：偵
    查中你說四次，究竟是三、四次還是四次？）是四次。（檢
    察官問：最後一次？）就是被查獲那天。（檢察官：問數量
    ？）一克到三克。」等語（參見原審上開審判筆錄，原審卷
    第115至119頁）。就購買之次數、價錢及購買時之聯絡方式
    等重要細節，證人陳冠宏先後所述均屬相符。至於被查獲該
    次之購買數量，證人陳冠宏於審判中所述雖與偵查中所述不
    符，但相差僅為一克，差距不大，或許因至原審作證時間與
    查獲時間已隔五月，記憶稍有出入，然其就重要細節部分所
    述既然前後相符，尚不能逕以此處之瑕疵即遽認其所證述之
    情節全不可採，且依上開陳冠宏所證，足認被告壬○○販賣
    陳冠宏所得財物應為三千六百元。
  (四)再者，被告壬○○自承其所持之行動電話門號為0000000000
    號，並有和信電訊股份有限公司門號使用人資料乙紙在卷可
    稽，而證人陳冠宏亦自稱其所持行動電話門號為0000000000
    號（見上開偵查卷第96頁）；依卷附電話通訊監察錄音譯文
    所載，於94年5 月11日上午11時31分18秒（即上開為警查獲
    時間前約10餘分鐘），證人陳冠宏所持0000000000門號之行
    動電話撥入被告壬○○所持之上開門號行動電話，雙方通訊
    內容如下：「被告蘇：喂！」「陳冠宏：你在胖胖家喔？」
    「被告蘇：對！」「陳冠宏：我要過去！」「被告蘇：你要
    過來喔！」「陳冠宏：兩克」「被告蘇：一樣兩克喔！」「
    陳冠宏：對！」（參見94年偵字第8616號偵查卷第32頁）。
    是由上開對話內容，顯示證人陳冠宏係主動說出數量，依一
    般交易習慣，證人陳冠宏當係買家，方會主動告知所需數量
    ，其中數量並與證人陳冠宏於偵查中所述相符，更足證其於
    原審審理中所證該次係購買三克云云，應係記憶有誤至明。
  (五)衡諸上開所述，證人郭家鈞、陳冠宏就渠等向被告壬○○購
    買愷他命之事實，在偵查及原審審理中所證述之情節就重要
    細節部分，前後相符；而渠等二人於偵查及原審審理中均經
    隔離訊問（詳94年度偵字第8423號偵查卷第95頁，原審卷第
    110頁、第115頁），渠等二人對於被查獲該次係由陳冠宏與
    被告壬○○聯絡等情，所述均屬相符，且與上揭電話錄音譯
    文所載內容吻合，足證渠等二人所證情節，應為真正而堪採
    信。至被告壬○○辯護人雖認扣案愷他命係於證人郭家鈞車
    上所搜出，證人郭家鈞、陳冠宏又係一同前往查獲地點，故
    認上開證人所述係推卸責任至被告壬○○云云。然查：上開
    證人均有施用愷他命之習慣，業據渠等坦承不諱，扣案之愷
    他命毛重僅為5.7 公克，數量不多，縱係於證人郭家鈞所駕
    駛之上開車輛內起獲，然渠等自可稱係供己施用而持有，並
    無捏造購買來源之必要，亦即無所謂推卸責任之問題。況本
    件依上開電話錄音譯文所示，顯係警方原已監聽到被告壬○○與證人陳冠宏意欲交易毒品，方循線逮捕被告壬○○及證
    人郭家鈞及陳冠宏等，灼然甚明，是被告壬○○辯護人此部
    分所辯，殊無可取。至被告壬○○之辯護人於本院準備程序
    中雖再聲請傳喚證人郭家鈞、陳冠宏到庭對質（本院卷第51
    頁），惟查：證人郭家鈞、陳冠宏於原審審理中業經檢察官
    及辯護人行交互詰問，若郭家鈞、陳冠宏所供有所不實，辯
    護人非不能由交互詰問之過程中彈劾其可信度。然辯護人既
    無法藉由交互詰問過程推翻證人之證言，且經原審審判長提
    示證人郭家鈞、陳冠宏上開證言予被告壬○○表示意見後，
    被告復稱「沒有意見」（詳原審卷第120 頁），顯見被告壬○○對證人之證詞並不爭執。是本院認無再傳喚證人郭家鈞
    、陳冠宏對質之必要，併此說明。
  (六)綜上，被告壬○○所辯各節純係卸責之詞，礙難採信。本案
    被告壬○○上開販賣第三級毒品愷他命之犯行，事證明確，
    堪以認定。
二、被告壬○○、丁○○、乙○○共同加重強盜部分：
(一)訊據被告三人均否認有何加重強盜之犯行，被告壬○○辯稱
    ：案發時伊人在家中云云；被告丁○○辯稱：案發時伊去三
    軍總醫院探望友人曾芷珊云云；被告乙○○則辯稱：案發時
    伊根本沒有到現場云云。
(二)惟查：
  (一)於94年1 月14日凌晨6 時許，有六名男子分乘二部自用小客
    車至臺北縣板橋市○○路○ 段1 巷內歡樂ＫＴＶ旁一處賭場
    ，其中二名男子則在外接應，而另四人則分持開山刀及槍枝
    （未有證據證明具殺傷力）進入該賭場內，其中一人即持長
    槍對天花板射擊一槍，另二名成年男子分持開山刀，另一名
    男子持手槍喝令控制店內在場之庚○○、戊○○、己○○、
    辛○○及甲１（年籍詳卷）等人將身上財物交出，以上開強
    暴手段致使庚○○、戊○○、己○○、甲１等人不能抗拒，
    庚○○因而被迫交付現金八萬多元，戊○○交付現金二萬多
    元，己○○交付交付現金二萬五千元及戒指一只，辛○○交
    付現金五萬多元及機械錶一只，甲１交付現金一萬五千元。
    後該六名成年男子在劫得上開款項後，隨即分別搭乘前開二
    部自用小客車離去等事實，業據證人即被害人庚○○、己○○、戊○○於警詢、辛○○於警詢及原審中、秘密證人甲１
    於警詢及本院審理中證述綦詳（94年度偵字第8423號偵查卷
    〈下稱偵卷二〉第28至29頁、第31至32頁、第39至40頁、第
    45至46頁、第136至137頁、原審卷第198至204頁及本院卷第
    89至92頁），並有於上開時間經監視攝影機攝錄而翻拍之照
    片附卷足佐（偵卷二第35頁正反面）。
  (二)又被告壬○○、丁○○、乙○○確係上開時地行強盜犯行之
    六名歹徒中之一人，復據證人庚○○、己○○、戊○○、辛○○於警詢中；秘密證人甲１於警詢及本院審理中指認無訛
    （證人戊○○於警詢中就警製指認犯罪嫌疑紀錄表二，指認
    編號3 之男子，應為壬○○，而就警製指認犯罪嫌疑紀錄三
    ，指認編號2 之男子，應為丁○○，惟該二紙記錄表上就指
    認結果之被告姓名及年籍適為相反之記載）（以上分詳偵卷
    二第29頁、第31頁、第32頁、第36頁、第39頁、第40至50頁
    ，本院卷第90頁）。且於警詢指認時，警員係提供多數照片
    成列供上開證人指認，並告知犯罪嫌疑人不一定存在於被指
    認人當中，此觀諸有上開證人警詢筆錄及所附指認紀錄表即
    明。顯見上開證人於警詢中之指認程序，並非以一對一及單
    一照片等不適當指認方法，渠等指認之程序當足以排除證人
    以其主觀意見進行臆測或依不當之誘導進行指認。且渠等與
    被告三人素不相識，並無仇怨，此據上開證人於警詢中所供
    明，復為被告三人所不爭，是上開證人當無構詞誣攀之理。
    甚且，證人即承辦本案之警員丙○○於本院到庭具結證稱：
    本案係當時在上址賭場內之一位被害人找渠長官說發生搶案
    ，長官指派渠等前往調查，於案發後一、二天找到秘密證人
    甲１，渠等到賭場採證時，透過賭場的人才知道是那些被害
    人，而渠找到該等被害人時，他們原不願追究，表示需等渠
    找到行搶之人才願意出來指認等語（本院卷第86、87頁），
    足證本案上揭證人即被害人原無報案追訴之意，而經警尋訪
    後，始出面指認，益徵上開證人要無串證構陷被告之必要。
    堪認上開證人之指證足以信實。
  (三)至雖秘密證人甲１、證人庚○○均指認持長槍者為被告丁○○，證人己○○、戊○○及辛○○均指認持長槍者為被告乙○○；另證人戊○○指認持手槍者為被告丁○○，持開山刀
    者係被告壬○○（偵卷二第49、50頁警製指認犯罪嫌疑紀錄
    表上就戊○○所指認之對象，就其姓名及年籍適為相反之記
    載，已如上述），然證人庚○○、己○○、戊○○及辛○○
    就被告壬○○係持開山刀乙節均指認一致。且本件案發時間
    為94年1 月14日清晨，而證人庚○○係於同年3 月17日、證
    人己○○、戊○○係於同年5 月12日，證人辛○○則係於同
    年5 月24日方至警局製作第一次指認筆錄，距離案發時間均
    已相隔二至四月左右，且被告等人行搶時間短暫，是殊難期
    上開證人於製作指認筆錄時，猶仍正確指明被告等人於行搶
    當時之動作無誤，是尚難僅因稍有不符之瑕疵，即遽認渠等
    證言均全然不足採信。再，秘密證人甲１於本院審判期日中
    ，經本院訊以在法庭上之人有無該行搶之歹徒時？其當庭指
    認被告壬○○係行搶歹徒之一人，並稱被告丁○○不是記得
    很清楚，被告乙○○也是模糊的印象等語（本院卷第90頁）
    。固與其於警詢中依成列之六張照片中指認被告丁○○係當
    日行搶時持長槍者乙節有所出入（偵卷二第29、30頁）。但
    本院參諸秘密證人甲１所指認之六張相片中並無被告壬○○
    ，其於本院審理中堅稱被告壬○○確有參與行搶，且已敘明
    係因行搶當時壬○○比較靠近他等語（本院卷第90頁），顯
    見其所為指認尚有所憑。又秘密證人甲１係於94年3 月18日
    在警詢中依相片指認出被告丁○○，距本院95年6 月6 日審
    判期日作證時，已一年三月有餘，故其稱對被告丁○○不是
    記得很清楚等語，尚難謂有違常理。則亦難因其於本院未明
    確指認被告丁○○即否定其證言之可信度。
  (四)次查經警持搜索票於94年5 月11日至被告壬○○位於臺北縣
    中和市○○路593 號2 樓住處執行搜索，而於被告壬○○所
    使用之房間內扣得手錶2 只，員警乃拍攝該手錶相片持往本
    案上址遭搶之賭場，請該賭場負責人交予被害人指認，乃由
    被害人辛○○指認其中一只古董機械錶（以下簡稱機械錶）
    係其所有遭行搶之手錶等情，業據證人即本案承辦警員丙○○於本院具結證述在卷（本院卷第87頁），並有臺灣板橋地
    方法院所核發94年度聲搜字第1436號搜索票及搜索扣押筆錄
    、扣押物品目錄表附卷可佐（偵卷二第58至60頁）。又上開
    機械手錶於警局中經被害人辛○○領回，此有贓物認領保管
    單乙紙附卷足參（偵卷二第143 頁）。嗣原審審理中傳喚證
    人即被害人辛○○攜帶該機械手錶到庭後，因被告壬○○質
    疑該手錶不似其遭查扣之手錶，原審乃當庭勘驗辛○○所提
    出之手錶，其結果：「證人辛○○庭呈之手錶經與94年度偵
    字第8423號之照片（偵卷二第142 頁）比對，比對機械表背
    面與盒子，背面錶帶顏色及打孔數量一樣，均為七孔，最內
    側之孔，有磨損之痕跡，是因為經常穿孔使用之痕跡，黑色
    縫製部分，亦與照片所示相符，有關機械表正面部分，錶帶
    顏色相同，關於表面式樣亦屬相同。」等，有原審勘驗筆錄
    可考（見原審卷第199 頁），是證人辛○○於原審所提出者
    應確為被告壬○○住處所搜扣之機械表，殆無疑義。又該機
    械錶係證人辛○○於事實欄所載時地戴於手腕上，而遭行搶
    者要脅脫下交付予行搶者乙節，仍據證人辛○○於原審審理
    時證述明確（原審卷第200、201頁）。至證人辛○○於原審
    經辯護人請其當庭戴上該只手錶時，錶帶係繫在「由錶帶尖
    端往內數第二個孔」（參見原審卷第200 頁），經原審當庭
    勘驗結果為：「由外往內數第二孔並無因經常使用而磨損或
    有縐摺之痕跡。」（參見同上卷頁）；再經原審質以平常扣
    住海綿時都扣在第幾個時，其答稱：由尖端往內數應該是第
    四個。」（參見原審卷第203 頁），惟因該只錶帶為七孔，
    故證人辛○○所述「由尖端往內數應該是第四個」，應亦為
    從內側數來第四個孔，而此與原審勘驗結果所示，該只手錶
    因經常穿孔使用而有磨損痕跡者，乃係最內側之孔者固有所
    不符。然證人辛○○於原審已證稱該只機械錶係友人所送，
    其很少戴，當初要到警局指認手錶時，是警員叫其把裝手錶
    之盒子帶去，該盒子即可裝該機械錶等語綦詳（見原審卷第
    200、201頁）。則該只機械錶既係他人贈送辛○○者，於辛○○收受前，究竟由何人如何使用，自有不明，則其最內側
    穿孔之磨痕係何人使用而遺留者，乃不得而知；另證人辛○○於原審雖證稱朋友送這隻錶時感覺是新的云云（原審卷第
    203 頁），然此純屬證人辛○○個人之臆測。故殊難因此即
    推認證人辛○○所為指認有所不實。況該只機械錶係於被告
    壬○○所使用之房間內搜扣，已如前述，被告壬○○雖於警
    詢中諉稱係其兄蘇信福所有云云（偵卷二第146 頁），然自
    檢察官偵查迄至本院審理均未提出證明此事之證據方法，足
    見被告壬○○此部分所辯純係推託之詞，毫無依據。
  (五)又本案行搶之歹徒中，有二名先進入賭場內佯裝賭客賭博，
    俟該二名佯為賭客出去後再夥同其他人進入賭場行搶，而佯
    裝賭客者，其中一名綽號「阿咪」等情，業據秘密證人甲１
    於本院具結證述在卷（本院卷第91、92頁）。又秘密證人於
    警詢中即提供「阿咪」者之行動電話為0000000000號予警員
    調查，此觀諸秘密證人甲１之警詢筆錄至明（偵卷二第28頁
    反面）。而0000000000號行動電話係被告丁○○所使用而以
    友人陳威融名義登記者乙節，並據被告丁○○於警詢中供明
    無誤（偵卷二第15頁反面）。再參諸被告丁○○於警詢中供
    稱：朋友都叫我「阿咪」，伊當日（指94年1 月14日）凌晨
    2、3時左右曾去過該賭場（按：指臺北縣板橋市○○路○ 段
    1 巷內歡樂ＫＴＶ旁一處賭場），和綽號「俊明」的朋友共
    同前往，伊是去該處賭博等語（詳偵卷二第15頁反面、第16
    頁），並於檢察官偵查中復供述如上（詳偵卷二第90頁），
    已見秘密證甲１之指證並非子虛。再經警調取被告丁○○所
    持0000000000號行動電話通聯紀錄，於本案發生當日之清晨
    5 時33分49秒至5 時35分03秒有通訊紀錄，其基地台位置在
    臺北縣萬華區○○路618 巷2 號、於5 時54分48秒至5 時55
    分01秒有通訊紀錄，其基地台位置在臺北縣板橋市○○路○
    段200 號，距離案發時間、地點均屬相近等（按臺北市○○
    路可沿華江橋進入臺北縣板橋市○○路，於凌晨時分僅約10
    餘分鐘之路程），有該通聯紀錄附卷可稽（詳94年度他字第
    772 號偵查卷第15頁〈下稱偵卷三〉）。且被告丁○○於凌
    晨5 時33分至5 時35分通訊時，其基地台位置既在臺北市○○路618 巷2 號，可見被告丁○○當時尚位於臺北市○○路
    附近，殊不可能進入本案位於臺北縣板橋市○○路○ 段1 巷
    內歡樂ＫＴＶ旁處之賭場，故其於警偵訊中稱係於凌晨2、3
    時許到該賭場，並於該賭場內逗留2、3小時云云（同上警偵
    訊筆錄），顯悖於客觀事實。反而其通訊紀錄出現在臺北縣
    板橋市○○路○ 段200 號基地台時之5 時54分48秒至5 時55
    分01秒時，與本案上址賭場遭行搶之時間較相吻合（按依偵
    卷二第35頁正反面監視器翻拍相片顯示，本案上址賭場遭行
    搶之時間係在94年1 月14日6 時03分10秒至6 時14分34秒）
    ，由此更徵被告丁○○確有參與本案強盜犯行無疑。
  (六)被告丁○○雖辯稱伊當時在臺北市○○路之三軍總醫院探望
    友人云云，並於原審舉證人陳念宏及曾芷珊（原名曾麟雅）
    為證。惟查：證人曾芷珊因94年1 月14日凌晨喝醉酒嘔吐，
    而由證人陳念宏陪同到臺北市○○路三軍總醫院急診就醫後
    ，於當日早上由被告丁○○及陳念宏陪同曾芷珊返回曾芷珊
    位於中和之住處等節，固據證人曾芷珊及陳念宏於原審結證
    在卷（原審卷第138至143頁），並有三軍總醫院以94年10月
    5 日集運字第0940018871號函所檢送之曾麟雅急診病歷表10
    頁附卷可參（原審卷第98至107 頁）。而證人陳念宏於同日
    固證稱：被告丁○○於凌晨4 點有多到三軍總醫院，並一直
    到5、6點才與其一起陪同其女友曾芷珊回家云云（原審卷第
    138 頁）。惟證人曾芷珊係證稱於早上7、8點始離開醫院云
    云（原審卷第142 頁）。而依上開三軍總醫院所檢送曾芷珊
    之急診病歷資料，於急診醫護生命徵候紀錄表上顯示，曾芷
    珊最後一次護理紀錄之時間為1 月14日上午6 時45分，而其
    診斷證明書就應診日期則亦載明「94年1 月14日05：12至94
    年1 月14日06：43分」等（原審卷第106、107頁）。足見應
    以證人曾芷珊所稱伊係於早上7、8點離開醫院乙情為可採。
    證人陳念宏所稱係於早上5、6點離開醫院云云，已有不實；
    況被告丁○○所持0000000000號行動電話，於清晨94年1 月
    14日5 時33分49秒至5 時35分03秒之通訊紀錄，其基地台位
    置係在臺北縣萬華區○○路618 巷2 號、於5 時54分48秒至
    5 時55分01秒之通訊紀錄，其基地台位置係在臺北縣板橋市
    ○○路○ 段200 號，已如前述，則被告丁○○如何能於早上
    4 時至6 時許，得以分身在位於臺北市○○路之三軍總醫院
    ？由此更見證人陳念宏上開所證稱：被告丁○○於凌晨4 時
    即到三軍總醫院，迄至早上5、6點才與其一起陪同曾芷珊返
    家云云，容非屬實，應係附合被告丁○○所辯而為編構之詞
    ，委無足取。而被告丁○○縱於當日早上確有到三軍總醫院
    與陳念宏一起陪同曾芷珊返家，亦顯係於早上7、8時許之時
    間，距其與被告壬○○、乙○○共同強盜犯行，已相隔近一
    小時之久，自無從為其不在場之有利證明。
  (七)被告壬○○所持0000000000門號行動電話，於案發當天即94
    年1 月14日凌晨5 時32分起至清晨6 時32分止，其行動電話
    共發話、受話八通，而通訊基地台或為臺北縣中和市○○路
    716 號4 樓，或為同市○○路102 號18樓，均位於被告壬○○前揭臺北縣中和市○○路593 號2 樓住家附近，固有和信
    電訊股份有限公司所檢送之上開行動電話自95年1 月1 日至
    95年1 月15日之通聯紀錄在卷可按（偵卷二第156 頁以下）
    ，而其中通話紀錄所顯示之0000000000號，固據證人黃令儀
    於原審證稱係其所有，且係其於馬偕醫院住院時與被告壬○○之通話云云（原審卷第133至136頁）。然查：證人黃令儀
    係被告壬○○之女友，自93年8 月開始交往，顯見其與被告
    壬○○關係密切，所為證言已不無有偏坦之虞。況證人黃令
    儀經辯護人詢以該0000000000號行動電話係登記何人名義時
    ，竟稱忘記了云云（原審卷第134 頁），是該電話是否證人
    黃令儀持用，已非無疑。且遍觀上開0000000000號通聯紀錄
    ，除於94年1 月13日20時15分23秒至94年1 月14日08時29分
    56秒，有0000000000號電話出現外，其餘均未見及此電話號
    碼之通聯紀錄；則依證人黃令儀與被告壬○○自93年8 月間
    即開始交往以觀，焉有僅於上開時日始有通話紀錄？是證人
    黃令儀所證，殊有疑義，礙難憑採。再由上開0000000000號
    通聯紀錄所載，顯示於94年1 月1 日、1 月2 日通聯後，迄
    至94年1 月13日始再有通聯紀錄，足知被告壬○○並非持續
    持用該0000000000號行動電話。故本案發生當時該00000000
    00號行動電話是否仍由被告壬○○持用，即非無疑。從而該
    0000000000號通聯紀錄亦無法資為被告壬○○不在場之有利
    證明。
  (八)末按被告三人與其餘三人於本案強盜行為，由被告壬○○及
    另名不詳姓名之成年男子所持有之開山刀雖未扣案，但證人
    即被害人庚○○、己○○、戊○○及辛○○既均一致明確指
    稱行搶者所持有之刀械係屬開山刀，足證該刀械顯而易見，
    是渠等指認行搶者所持有之刀械係屬開山刀，應堪認定。而
    開山刀依諸經驗法則屬於銳器，客觀上足以對人之生命、身
    體、安全構成威脅，具有危險性，其為兇器灼然至明。至於
    被告丁○○及乙○○所持有之槍枝，因未據扣案，無從鑑定
    是否具有殺傷力，故無證據證明係屬兇器，合此說明。
(三)綜上，被告三人所辯純係事後諉責之詞，礙難採信，渠等強
    盜犯行事證明確，堪以認定。
乙、論罪之理由：
一、按愷他命為毒品危害防制條例第2 條第2 項第3 款所規定之
    第三級毒品，依法不得販賣、轉讓、持有，核被告壬○○於
    事實欄一所為，係犯毒品危害防制條例第4 條第3 項之販賣
    第三級毒品罪。其持有愷他命之低度行為為其販賣第三級毒
    品之高度行為所吸收，不另論罪。其先後多次販賣行為，時
    間緊接、方法相同，所犯復係構成要件相同之罪名，顯係基
    於概括犯意反覆為之，為連續犯，應依刑法第56條規定論以
    一罪，並加重其刑。
二、核被告三人於事實欄二所載係犯刑法第330 條之結夥三人以
    上，攜帶兇器之加重強盜罪（按起訴書原引用刑法第328 條
    第1 項之強盜罪，惟公訴人於原審審理中已更正起訴法條為
    刑法第330 條第1 項之加重強盜罪〈原審卷第52頁〉，是本
    院爰無變更起訴法條之必要，合此說明）。被告三人與另三
    名不詳成年男子間有犯意之聯絡及行為分擔，為共同正犯。
丙、撤銷改判之理由：
一、撤銷之理由：
(一)原審就被告壬○○販賣第三級毒品部分予以論罪科刑，固非
    無見，惟查：(1)原審判決就被告壬○○販賣第三級毒品予郭
    家鈞、陳冠宏之次數，未予認定；而未查明被告販賣第三級
    毒品之犯罪所得，致未能併依毒品危害防制條第18條規定為
    沒收及不能沒收時應以財產抵償之宣告等，均有疏漏；(2)另
    查獲之第一、二級毒品及專供製造或施用第一、二級毒品之
    器具，不問屬於犯人與否，均沒收銷燬之；查獲之第三、四
    級毒品及製造或施用毒品之器具，無正當理由而擅自持有者
    ，均沒入銷燬之，此為毒品危害防制條例第18條第1 項所明
    文。則依該條文之規定，於刑事罰中得為沒收銷燬之諭知者
    ，應僅限於第一、二級毒品，至查獲之第三、四級毒品，自
    非得依據該條文為沒收銷燬之諭知，然原審判決就本案所查
    獲之第三級毒品愷他命，竟依上開規定為沒收銷燬之宣告，
    尚有未洽。被告壬○○上訴意旨仍執陳詞否認販賣第三級毒
    品犯行，固無理由，惟原判決就此部分既有上開可議之處，
    自應由本院撤銷改判。
(二)原審就被告壬○○、丁○○、乙○○三人共同加重強盜部分
    ，僅以證人即被害人庚○○、己○○、戊○○、辛○○稍有
    瑕疵之指訴，即認渠等指認不足採信，亦未詳予勾稽被告壬○○、丁○○通聯紀錄之詳情，即採信被告壬○○不在場之
    辯詞，遽認不能證明被告三人有公訴意旨所指加重強盜之犯
    行，而為無罪之判決等，尚屬率斷。檢察官上訴意旨指摘原
    判決此部分認定不當，自有理由，亦應由本院撤銷改判。
二、自為判決之理由：
(一)本院審酌被告壬○○前有因施用毒品經觀察、勒戒之紀錄，
    此有臺灣高等法院被告前案紀錄表乙份在卷可按，素行非佳
    ，其販賣第三級毒品之動機、目的顯在於貪圖不法利益、販
    賣毒品對國民健康及社會治安之危害甚鉅，販賣次數高達六
    次，並斟酌其與被告丁○○、乙○○及其餘三名不詳成年男
    子結夥持開山刀兇器強取財物之手段、目的，破壞社會秩序
    影響社會治安之程度，及被害人所受之財產損害，暨被告三
    人迄今猶多方掩飾罪行，全無悔意等一切情狀，分別量處如
    主文第二、三項所示之刑，並就被告壬○○部分定其應執行
    刑，以資懲儆。
(二)又查扣案之三瓶內之愷他命（毛重共計5.7 公克），屬毒品
    危害防制條例第2 條第2 項第3 款規定之第三級毒品，且依
    該條例之規定，凡製造、運輸、販賣、引誘他人吸用及轉讓
    第三級毒品者，均有處罰明文，自屬違禁物甚明，應依刑法
    第38條第1 項第1 款之規定宣告沒收；至送鑑耗損之愷他命
    既已滅失，自無庸再為沒收之宣告。又盛裝前揭愷他命之瓶
    子三只有防制毒品裸露、潮濕、便於攜帶之功能，既係被告
    壬○○持以販賣他人所用，自為其所有；另扣案前揭門號之
    行動電話一具（內含該門號之晶片卡一枚），亦係被告壬○○所有供與有意購買愷他命者聯絡所用，是上開扣案物品均
    係被告所有供為本案販賣第三級毒品犯行所用之物，均依毒
    品危害防制條例第19條第1 項之規定宣告沒收。又被告壬○○本案販賣第三級毒品之犯罪所得財物計五千八百元，亦依
    毒品危害防制條例第19條第1 項規定宣告沒收，如全部或一
    部不能沒收時以其財產抵償之。至被告三人持以加重強盜所
    用之開山刀及無證據證明具有殺傷力之槍枝等物，既未查獲
    扣案，是否尚仍存在，實有不明，而該等物品亦非屬違禁物
    ，則為免將來執行之困難，本院認無宣告沒收之必要，合此
    說明。
丁、應適用之法律：
一、刑事訴訟法第369 條第1 項、第364 條、第299 條第1 項前
    段。
二、毒品危害防制條例第4 條第3 項、第19條第1 項，刑法第11
    條前段、第56條、第28條、第321 條第1 項第3 款、第4 款
    、第330 條、第38條第1 項第1 款。
本案經檢察官賴俊雄到庭執行職務。
中    華    民    國    95    年    6     月    27    日
                  刑事第十七庭審判長法  官  陳貽男
                                    法  官  高明哲
                                    法  官  許仕楓
以上正本證明與原本無異。
如不服本判決，應於收受送達後十日內向本院提出上訴書狀，其
未敘述上訴之理由者，並得於提起上訴後十日內向本院補提理由
書狀（均須按他造當事人之人數附繕本）。
                                    書記官  劉貞達
中    華    民    國    95    年    6     月    29    日
附錄本案論罪科刑法條全文
毒品危害防制條例第4 條第3 項：
製造、運輸、販賣第三級毒品者，處五年以上有期徒刑，得併科
新臺幣五百萬元以下罰金。
刑法第321 條：
犯竊盜罪而有左列情形之一者，處六月以上五年以下有期徒刑：
一、於夜間侵入住宅或有人居住之建築物、船艦或隱匿其內而犯
    之者。
二、毀越門扇、牆垣或其他安全設備而犯之者。
三、攜帶兇器而犯之者。
四、結夥三人以上而犯之者。
五、乘火災、水災或其他災害之際而犯之者。
六、在車站或埠頭而犯之者。
前項之未遂犯罰之。
刑法第330 條：
犯強盜罪而有第321 條第1 項各款情形之一者，處七年以上有期
徒刑。
前項之未遂犯罰之。


司法院資訊處製作；財團法人民間司法改革基金會備份。
